【裁判字號】    89,易,942
【裁判日期】    890523
【裁判案由】    詐欺
【裁判全文】
臺灣高雄地方法院刑事判決                          八十九年度易字第九四二號
    公  訴  人  臺灣高雄地方法院檢察署檢察官
    被      告  乙○○
右列被告因詐欺案件，經檢察官提起公訴（八十八年度偵緝字第一一八五號），本院
判決如左：
    主  文
乙○○無罪。
    理  由
一、公訴意旨略以：被告乙○○明知本身經濟狀況極為不佳，已無償債之能力，仍意
    圖為自己不法之所有，於民國八十八年一月中旬，向告訴人甲○○佯稱：急需現
    款週轉，一個星期即可返還等語，使告訴人信為真實下同意貸予金錢，被告乃交
    付其均為發票人，發票日為八十八年二月二十六日、面額為新台幣（下同）二十
    萬元、付款人為台北國際商業銀行高雄分行，及發票日為同年三月十五日、面額
    為二十萬元、付款人為台北國際商業銀行高雄分行，以及發票日為同年四月二十
    八日、面額為十九萬六千元、付款人為臺灣銀行鳳山分行之三紙支票予告訴人供
    作借款之償付，並取得告訴人同額現款之交付；另告訴人同時開立二紙其為發票
    人、面額分別為十二萬元、十八萬元之支票借予被告，供被告持向他人調借現金
    ，詎嗣後被告開立之支票屆期均末兌現，且避不見面，故認被告涉犯刑法第三百
    三十九條第一項詐欺取財罪嫌等語。
二、查公訴意旨無非以告訴人之指訴、前開被告交予告訴人之三張支票均未獲兌現，
    以及參以被告於八十七年十二月中旬即向地下錢莊借錢，先前又因買賣股票但卻
    虧本，而地下錢莊又向其逼錢索債，足見被告於向告訴人借錢之時，本身經濟狀
    況已陷於無法回復之狀態等情，為論罪之據。訊之被告對於前開向告訴人借貸，
    並開立三張前揭數額之支票予告訴人而借得同額之現金，以及同時告訴人尚開立
    上揭二張支票予其供調借現金，而該交予告訴人之三張支票嗣未如期兌現等情，
    固均為坦承，然堅詞否認犯行，並辯稱：伊當時因經濟上須錢週轉，方向告訴人
    借貸現金，並因另向地下錢莊借錢而將告訴人交付供其調借現金之支票交予地下
    錢莊為押，然嗣因股票遭套牢，兼以本身所做之茶葉生意不好，再加上遭地下錢
    莊逼債，伊方無資力使該交予告訴人之支票兌現，並四處藏匿以避地下錢莊之人
    員等語。
三、按犯罪之事實應依證據認定之，無證據不得推定其犯罪事實，刑事訴訟法第一百
    五十四條定有明文；次按刑法第三百三十九條詐欺罪之成立，須以行為人意圖為
    自己或第三人不法之所有，以詐術使人陷於錯誤而將本人或第三人之物交付，或
    得財產上之不法利益為要件。所謂以詐術使人交付，必須被詐欺人因其詐術而陷
    於錯誤，若其所用之方法不能認為詐術，亦不致使人陷於錯誤，即不構成該罪，
    最高法院四十六年台上字第二六０號判例意旨可資參照。經查被告向告訴人借貸
    之當時，即向告訴人陳明本身經濟困難及有向地下錢莊借錢之情事，為告訴人坦
    稱在卷（見本院八十九年三月十八日審判筆錄），足見被告並未向告訴人隱瞞就
    其經濟狀況惡劣之情形，而告訴人應對被告當時經濟惡劣之處境亦應有相當之了
    解，且查被告在台北國際商業銀行高雄分行及臺灣銀行鳳山分行所開立之支票帳
    戶，均直至八十八年二月二十六日方列為拒絕往來戶之情，有台北國際商業銀行
    高雄分行八十九年三月二日（０八八）北商銀高字第三三號及臺灣銀行鳳山分行
    八十九年四月十一日（八九）銀鳳銀字第二四一一號函可稽，由上所述，告訴人
    既在知曉被告經濟狀況及困境之下，而被告亦無向其刻意隱瞞之情形下，經告訴
    人考量後仍本於借貸之關係而借與被告前開借款及提供支票供調借現金之用，且
    況再參以前揭支票於開立交付之當時，該支票帳戶之往來仍屬正常，債信尚稱良
    好等情綜合以觀，殊難認被告有何施用詐術，而告訴人有因此陷於何種錯誤之情
    事，揆諸前開判例意旨，實不得僅因被告開立之支票嗣未獲兌現，即遽謂被告必
    自始存有詐騙之意。此外復查無其他積極證據足認被告有詐欺之犯行，本件實為
    民事上借款債務之糾葛，既不能證明被告罪，爰應為無罪之諭知。
據上論斷，應依刑事訴訟法第三百零一條第一項，判決如主文。
本案經檢察官葉麗琦到庭執行職務。
中      華      民      國    八十九    年      五      月    二十三    日
                                  臺灣高雄地方法院刑事第二庭
                                      法  官    陳  威  龍
右正本證明與原本無異。
如不服本判決，應於判決送達後十日內，向本院提出上訴狀。
                                      書記官    林  雯  琪
中      華      民      國    八十九    年      五      月    二十三    日


司法院資訊處製作；財團法人民間司法改革基金會備份。
